臺灣新竹地方法院民事裁定　　　　　 100年度消債更字第17號
聲　請　人　陳沛嫺即陳秋蓮
上列當事人聲請更生事件，本院裁定如下：
    主  文
聲請人即債務人陳沛嫺即陳秋蓮自中華民國一百年十一月四日十
六時起開始更生程序。
命司法事務官進行本件更生程序。
    理  由
一、按債務人不能清償債務或有不能清償之虞者，得依本條例所
    定更生程序，清理其債務；債務人無擔保或無優先權之債務
    總額未逾新臺幣（下同）12,000,000元者，於法院裁定開始
    清算程序或宣告破產前，得向法院聲請更生；債務人對於金
    融機構因消費借貸、自用住宅借款、信用卡或現金卡契約而
    負債務，在聲請更生或清算前，應提出債權人清冊，以書面
    向最大債權金融機構請求協商債務清償方案，並表明共同協
    商之意旨；債務人與金融機構協商成立者，不得聲請更生或
    清算。但因不可歸責於己之事由，致履行顯有重大困難者，
    不在此限；本條例施行前，債務人依金融主管機關協調成立
    之中華民國銀行公會會員，辦理消費金融案件無擔保債務協
    商機制與金融機構成立之協商，準用前項之規定；法院開始
    更生程序之裁定，應載明其年、月、日、時，並即時發生效
    力；法院裁定開始更生或清算程序後，得命司法事務官進行
    更生或清算程序，必要時得選任律師、會計師或其他適當之
    自然人或法人1 人為監督人或管理人，消費者債務清理條例
    第3 條、第42條第1 項、第151 條第1 項、第5 項、第6 項
    、第45條第1 項、第16條第1 項分別定有明文。
二、本件聲請意旨略以：聲請人曾於民國95年10月間與最大債權
    銀行即中國信託商業銀行股份有限公司（下稱中信銀行）申
    請前置協商，協商內容為分100 期，利率6.88％，每月還款
    32,833元。此方案每月還款金額雖高，惟銀行表示該條件已
    是最優惠之方案，且較聲請人當時每月還款金額低，故聲請
    人僅能接受，然96年底聲請人當時任職公司調整薪資結構，
    將底薪調高，獎金減少，致聲請人每月薪資相對短少。又聲
    請人前夫為了要聲請人供給金錢支援，經常至聲請人任職公
    司，導致聲請人無法工作，在公司壓力下被迫離職，不得已
    而毀諾。聲請人目前任職於六和開發有限公司擔任貨運工，
    每月薪資收入為19,513元，且因原配偶過世，尚須獨立扶養
    1 名未成年子女，每月聲請人及子女必要支出為1 萬多元，
    曾於100 年3 月再次與銀行協商還款條件，惟因還款能力有
    限，無可負擔之還款方案，致協商不成立，實有不能清償債
    務之情事，其無擔保或無優先權之債務總額未逾12,000,000
    元，復未經法院裁定開始清算程序或宣告破產，爰向本院聲
    請更生等語。
三、經查：
  (一)聲請人曾於95年10月與當時最大債權銀行中信銀行依據銀行
    公會無擔保債務協商機制成立協商，同意自95年10月起，分
    100 期，利率6.88％，每月繳付32,833元，且聲請人亦依上
    開分期還款協議支付至96年11月間毀諾等情，業據其提出協
    議書、無擔保債務還款計劃書及中信銀行100 年7 月28日陳
    報狀附卷可稽，應可認定為真實。
  (二)次查，聲請人自93年11月起至97年6 月30日止任職於佐登妮
    絲股份有限公司，其95年總所得為667,490 元，平均每月約
    55,624元，97年1 月至6 月總所得為267,868 元，平均每月
    約44,644元，業經本院依職權調閱聲請人95年稅務電子閘門
    財產所得調件明細表及聲請人提出之97年綜合所得稅各類所
    得資料清單、勞工保險被保險人投保資料表在卷可稽，則聲
    請人主張96年底公司調整薪資結構，致聲請人收入減少一情
    ，洵屬有據，應認屬實。另聲請人薪資減少係發生於96年底
    ，毀諾時間為96年底97年初，故聲請人毀諾當時薪資數額應
    以97年1 月至6 月平均薪資44,644元為計算標準。又按消債
    條例之立法目的，既在使不幸陷入經濟困境之人得以清理債
    務、重建生活，且在清理債務過程中能保有符合人性尊嚴之
    最低生活，而非維持債務人過去慣常之寬逸生活，是於評估
    債務人是否有不能清償債務或有不能清償之虞時，應非由債
    務人任意主張其基本生活費用之數額，而係債務人應在維持
    基本生活之情況下，於能力範圍內盡力清償債務，否則將造
    成揮霍無度致難以履行者，反而更容易進入更生程序之不合
    理現象。故聲請人每月必要支出數額，應以行政院主計處公
    告之96年度台灣省每月最低生活費用9,509 元為計算依據，
    始為何理。準此，聲請人於96年底97年初毀諾時，其收入44
    ,644元扣除協商應繳金額32,833元後，剩餘11,811元，顯已
    不足供其個人及其未成年子女（85年7 月30日出生，有戶籍
    謄本附卷可參）當時之最低生活需求，應認客觀上確有不可
    歸責於己致履行顯有重大困難之事由。
  (三)再查，聲請人自100 年2 月1 日起任職於六和開發有限公司
    ，每月實領薪資為19,513元，有六和開發有限公司出具之聲
    請人100 年2 月至5 月薪資列表附卷可證，是聲請人未能履
    行前開每月應繳32,833元之協商條件，已難認有可歸責之處
    。又聲請人主張個人及其未成年子女每月必要生活費用為1
    萬多元，核與依行政院內政部公告100 年度每人每月最低生
    活標準9,829 元計算之每月必要生活費用19,658元（9,829
    ×2 ）為低，堪認屬實，故以聲請人目前每月收入19,513元
    ，扣除每月必要支出1 萬多元，僅餘數千元可供還款。另聲
    請人主張100 年3 月再次與銀行協商，因還款能力有限，無
    可負擔之還款方案，致協商不成立，實有不能清償債務一情
    ，業經最大債權銀行中信銀行於本院開庭庭陳，可提供聲請
    人最優惠之清償方案為180 期、年利率百分之0 ，以聲請人
    目前積欠中信銀行債務約910,000 元，每月應繳金額約為5,
    000 元等語，且查，聲請人除中信銀行債務外，另有花旗（
    台灣）銀行、澳盛銀行、渣打銀行、豐（台灣）銀行、遠
    東銀行、永豐銀行、萬泰銀行、安泰銀行等，總計約200 多
    萬債務尚待清償，以聲請人每月收入扣除個人及未成年子女
    生活費後，僅餘數千元，實不足以履行前開協商條件，堪認
    聲請人主張無可負擔之還款方案致有不能清償或難以清償債
    務之虞之情事為真。
四、綜上所述，聲請人雖於95年間與銀行成立協商，惟嗣後聲請
    人因公司薪資結構調整，致其收入減少，足認有不可歸責於
    己之事由，致無法繼續履行協商條件而毀諾，且聲請人目前
    對已屆清償期之債務有不能清償之情形，又無消費者債務清
    理條例第6 條第3 項、第8 條或第46條各款所定駁回更生聲
    請之事由存在，則聲請人聲請更生，應屬有據，並依上開規
    定命司法事務官進行本件更生程序，爰裁定如主文。
中    華    民    國   100    年    11    月    2     日
                  民事第一庭  法  官  朱美璘
以上正本係照原本作成。
本件不得抗告。
本裁定已於100年11月3日下午4時公告。
中    華    民    國  100     年    11    月    3     日
                              書記官  王恬如